【裁判字號】    96,交聲,1608
【裁判日期】    970325
【裁判案由】    違反道路交通管理處罰條例聲明異議
【裁判全文】
臺灣士林地方法院交通事件裁定        96年度交聲字第1608號
原處分機關  臺北市交通事件裁決所
異 議 人即
受 處 分人  甲○○
上列受處分人因違反道路交通管理處罰條例案件，對於臺北市交
通事件裁決所96年11月 8日所為之處分（原處分案號：北市裁三
字第裁22-ZAA044697號、第裁22-ZAA045127號）聲明異議，本院
裁定如下：
    主  文
異議均駁回。
    理  由
一、按汽車行駛於高速公路、快速公路或設站管制之道路，不遵
    守使用限制、禁止、行車管制及管理事項之管制規則而有未
    依規定使用路肩者，處汽車駕駛人新臺幣（下同）3 千元以
    上6 千元以下罰鍰，道路交通管理處罰條例第33條第1 項第
    9 款定有明文。又按汽車駕駛人行駛路肩，當場不能舉發，
    得以非固定式科學儀器取得證據資料證明其行為違規，記明
    車輛牌照號碼、車型等可資辨明之資料，以汽車所有人為被
    通知人製單逕行舉發，此見同條例第7 條之2 第1 項第7 款
    、第2 項第2 款、第4 項規定即明。
二、原處分意旨略以：異議人即受處分人（下稱異議人）甲○○
    所有車牌號碼1385-DG 號自用小客車，於民國96年5 月30日
    8 時31分許、96年6 月5日8 時36 分許，行經國道一號高速
    公路北上士林小直線處，為國道公路警察局第一警察隊汐止
    分隊員警逕行舉發「行駛高速公路違規行駛路肩」，爰依道
    路交通管理處罰條例33條第1 項第9 款規定，分別裁處罰鍰
    4 千元等語。
三、聲明異議意旨略以：本件舉發違規之高速公路士林小直線路
    段為伊上班必經之路，該路段路肩向來於上下班時段彈性開
    放車輛行駛，且經過該路段之員警未曾取締任何行駛路肩之
    違規，伊因而以為該路段路肩得行駛車輛，係交通執法單位
    所默許之習慣法。今在無任何特別公告或是標誌指示規則已
    改變的情況下就疾厲執法，連續開單，卻又將罰單遲遲送達
    ，即使有心改變已定型的觀念，也讓人措手不及。況警察單
    位前後執法不一，令人難以心服，且包括本案在內，異議人
    合計遭裁罰之罰單為6 張，罰鍰總額高達24,000元，對於需
    支付房貸且守法繳稅的受薪階級，實難承受，從而，原裁決
    實難甘服云云。
四、本院查：
(一)本件異議人甲○○所有之車牌號碼1358-DG 號自用小客車，
    於前開時、地，因行駛路肩，經警逕行舉發「行駛高速公路
    違規行駛路肩」等情，為異議人所是認，並有內政部警政署
    國道公路警察局舉發違反道路交通管理事件通知單2 紙及彩
    色採證照片2 幀附卷可稽，應甚明確，堪予認定。
(二)異議人雖以前開情詞置辯，惟均無足採，理由如下：
１、查高速公路設置路肩，係供緊急目的使用，而屬維護公共利
    益所必要，且路肩之通暢與否，攸關緊急事故之處理，甚且
    影響重傷、重症患者之救援時間，絕非可依駕駛人之片面判
    斷而可任意使用者，而依異議人前開所辯情節以觀，其行駛
    於路肩僅係因上班時間車流量壅塞，為貪圖一己之方便，並
    非出於緊急目的而使用，應甚明確。
２、又依高速公路及快速公路交通管制規則第9 條第1 項第2 款
    規定，汽車行駛高速公路，不得在路肩上行駛，或利用路肩
    超越前車。是以，行駛於高速公路，原則上皆不得行駛路肩
    ，不因系爭路段是否設有禁制標誌而有異同；換言之，行駛
    於高速公路，除非交通管制單位明白告示有開放行駛路肩之
    時間、路段，否則皆不得行駛路肩，此乃所有用路人均應遵
    守之交通規則，其有效性，自不因交通執法機關是否嚴格取
    締違規行為而有所不同，用路人亦無自行決定是否遵守之餘
    地。而查，本件異議人遭舉發違規路段於舉發違規時間並未
    開放路肩行駛，有內政部國道公路警察局第一警察隊96年9
    月19日公警一交字第0960173315號函在卷可稽，且觀乎本案
    採證照片2 幀所示，均僅見異議人之車輛行駛路肩，其餘車
    輛皆一貫行駛於正常車道，顯見該時段並無開放路肩行駛，
    且一般用路人均知悉不得行駛路肩，要無使人誤認該路段開
    放路肩行駛之情事存在。是所有用路人於行駛該路段自應遵
    守交通規則，不得違規行駛路肩，異議人辯稱該路段業經彈
    性開放車輛行駛路肩云云，顯非事實，又異議人另以員警向
    來未曾於該路段取締任何行駛路肩之違規為由，辯稱其因而
    信賴該路段路肩得行駛車輛，係交通執法單位所默許之習慣
    法云云，顯係事後卸責之詞，要非得據以主張免罰之正當事
    由，故其此部分所辯，均不足採。
３、再按舉發違反道路交通管理事件後，舉發單位應於舉發當日
    或翌日午前，將該舉發違反道路交通管理事件有關文書或電
    腦資料連同有暫代保管物件者之物件送由該管機關，於舉發
    之日起4 日內移送處罰機關。前項移送期間其屬逕行舉發者
    ，自違反行為日起30日內為之。如有查證必要者，得延長之
    ，但不得逾3 個月，違反道路交通管理事件統一裁罰基準及
    處理細則第28條第1 項、第2 項定有明文。次按道路交通管
    理處罰條例第90條第1 項規定，自行為成立之日起，逾3 個
    月不得舉發之旨意，係為規範舉發機關應於3 個月內完成舉
    發違反道路交通管理事件之程序。故若屬逕行舉發案件員警
    雖於違反行為成立之日起3 個月內填製違反道路交通管理事
    件通知單，但並未立即交郵而遲至行為成立之日起3 個月後
    方投郵，其雖已填製違反道路交通管理事件通知單，但因未
    寄出，對違規行為人仍無生3 個月內舉發通知之效力，則該
    案件即有上開條例第90條第1 項「不得舉發」之適用。反證
    ，即行為成立之日起未逾3 個月交郵妥投，並未違反道路交
    通管理處罰條例第90條第1 項及違反道路交通管理事件處理
    細則規範意旨。經查，本件違規行為係分別於96年5 月30日
    、6 月5 日，經國道公路警察局第一警察隊汐止分隊警員分
    別於96年6 月22日、6 月28日製作公警局交字第ZAA044697
    號、ZAA045127 號舉發通知單舉發，而異議人自承於96年7
    月4 日收到上述2 張罰單（參見卷附異議人申訴書），是本
    件舉發既未違反道路交通管理事件統一裁罰基準及處理細則
    第28條所規定之30日期間，亦已於違規行為成立之日起3 個
    月內完成舉發，故其舉發即屬合法，異議人不思係因自身貪
    圖一時之快，心存僥倖而一再違規，始遭警多次舉發，反將
    自身之違法行為，歸咎於執法單位「遲遲」送達罰單，此等
    辯解，實屬無理。
４、至異議人辯稱6 張罰單之高額罰款，對於一個需要支付房貸
    按時繳稅的受薪階級，實在是有難以承受之重云云，核與認
    定異議人是否違規及原處分是否適法無涉，無足採憑。
五、綜上所述，異議人所有之上開車號小客車，確有於前揭時、
    地違規使用路肩之違規行為，異議人復未於應到案日期前陳
    明實際駕駛人。從而，原處分機關依前開道路交通管理處罰
    條例第33條第1 項第9 款之規定，各裁處車輛所有人即異議
    人罰鍰4 千元，尚無違誤之處。異議人猶執前詞指摘原處分
    不合理，為無理由，自應將其異議駁回。
據上論斷，應依道路交通案件處理辦法第19條，裁定如主文。
中    華    民    國    97    年    3     月    25    日
                       交通法庭法  官   吳祚丞
以上正本證明與原本無異。
如不服本裁定應於送達後5 日內，向本院提出抗告書狀。（均須
按他造當事人之人數附繕本）。
                               書記官   方蘭芬
中    華    民    國    97    年    3     月    25    日


司法院資訊處製作；財團法人民間司法改革基金會備份。
